【裁判字號】    99,審易,1490
【裁判日期】    991217
【裁判案由】    詐欺
【裁判全文】
臺灣桃園地方法院刑事判決            99年度審易字第1490號
公  訴  人  臺灣桃園地方法院檢察署檢察官
被      告  李國榮
上列被告因詐欺案件，經檢察官提起公訴（99年度偵字第1543號
），本院判決如下：
    主  文
本件公訴不受理。
    理  由
一、公訴意旨如附件起訴書所載。
二、按起訴之程序違背規定者，應諭知不受理之判決，不受理之
    判決，得不經言詞辯論為之，刑事訴訟法第303 條第1 款、
    第307 條分別定有明文。又刑事訴訟係對於特定被告之特定
    犯罪事實所進行之程序，被告在刑事訴訟上具有為訴訟主體
    及訴訟客體之地位，不僅是刑事訴訟之當事人，更為訴訟程
    序之對象。如於檢察官偵查中，被告死亡，依刑事訴訟法第
    252 條第6 款之規定，檢察官應為不起訴之處分（職權不起
    訴），以終結其偵查程序。如於法院審理中，被告死亡者，
    法院始依刑事訴訟法第303 條第5 款之規定為不受理之判決
    ，以終結其訴訟關係。惟於檢察官偵查時，被告已死亡，而
    檢察官疏未查明，未依上述規定為不起訴處分，仍向該管法
    院起訴者，因檢察官提出起訴書於管轄法院產生訴訟繫屬時
    ，該被告早已死亡，訴訟主體業已失其存在，訴訟程序之效
    力並不發生，其起訴程序違背規定至明，此際法院即應依刑
    事訴訟法第303 條第1 款規定，判決不受理，始符法意，先
    予敘明。
三、經查：本件公訴人係於民國99年8 月18日對被告李國榮提起
    公訴，並於99年9 月15日繫屬本院，此有附於臺灣桃園地方
    法院檢察署99年9 月10日發文之桃檢朝雨99偵1543字第7716
    9 號函上之本院收文戳記可憑，而被告業於本案繫屬本院前
    之99年9 月14日因肝硬化致敗血症併敗血性休克死亡，此有
    法務部戶役政連結作業系統個人基本資料查詢結果、長庚醫
    療財團法人林口長庚紀念醫院死亡證明書影本各1 份附卷可
    稽，揆諸前揭說明，本件起訴程序顯係違背規定，爰不經言
    詞辯論，逕為不受理判決之諭知。
四、據上論斷，應依刑事訴訟法第303 條第1 款、第307 條，判
    決如主文。
中    華    民    國    99    年    12    月    17    日
                  刑事庭  審判長 法  官   徐培元
                                 法  官   許曉微
                                 法  官   潘怡華
以上正本證明與原本無異。
如不服本判決應於收受判決後10日內向本院提出上訴書狀，並應
敘述具體理由。其未敘述上訴理由者，應於上訴期間屆滿後20日
內向本院補提理由書 (均須按他造當事人之人數附繕本)「 切勿
逕送上級法院」。
                                 書記官   郭怡君
中    華    民    國    99    年    12    月    17    日
附件：
臺灣桃園地方法院檢察署檢察官起訴書
                                      99年度偵字第1543號
    被      告  李國榮  男  33歲（民國○○年○月○日生）
                        住桃園縣平鎮市○○路73號
                        國民身分證統一編號：Ｚ000000000號
                蔡美蘭  女  34歲（民國○○年○○月○○日生）
                        住桃園縣平鎮市○○路73號
                        國民身分證統一編號：Ｚ000000000號
上列被告因詐欺案件，業經偵查終結，認為應該提起公訴，茲將
犯罪事實及證據並所犯法條分敘如下：
          犯罪事實
一、李國榮前因違背安全駕駛案件，經臺灣苗栗地方法院判處有
    期徒刑3 月確定，於民國97年6 月13日執行完畢。詎不知悔
    改，竟與其妻蔡美蘭，共同意圖為自己不法之所有，基於詐
    欺取財之犯意聯絡，於98年12月29日上午，2 人一同佯為臺
    灣琉璃光世界佛教會（設於桃園縣平鎮市○○路75號，下稱
    琉璃光世界佛教會）之志工，持該佛教會之志工識別證、募
    款箱、宣傳單、感謝狀及立案證書等物，在桃園縣大園鄉○
    ○○街大園市場內向不特定人募款，使不特定民眾誤信渠等
    為琉璃光世界佛教會之志工，因而陷於錯誤，並交付現金共
    新台幣（下同）2377元予李國榮、蔡美蘭。嗣於同日上午11
    時許，為琉璃光世界佛教會志工陳美延發現，報警後當場查
    獲上情，並扣得募款箱、佛教會宣傳單、識別證、立案證書
    等物。
二、案經桃園縣政府警察局大園分局報告偵辦。
          證據並所犯法條
一、證據清單及待證事實
┌──┬────────────┬─────────────┐
│編號│        證據名稱        │      待證事實            │
├──┼────────────┼─────────────┤
│1   │被告李國榮之供述        │坦承於前揭時、地，與蔡美蘭│
│    │                        │一起持募款箱、識別證、文宣│
│    │                        │、、感謝狀等物向不特定民眾│
│    │                        │募款。                    │
├──┼────────────┼─────────────┤
│2   │被告蔡美蘭之供述        │坦承於前揭時、地，與蔡美蘭│
│    │                        │一起持募款箱、識別證、文宣│
│    │                        │、、感謝狀等物向不特定民眾│
│    │                        │募款。                    │
├──┼────────────┼─────────────┤
│3   │證人陳美延之證述        │全部犯罪事實。            │
├──┼────────────┼─────────────┤
│4   │扣押物品清單、現場照片8 │佐證全部犯罪事實。        │
│    │張                      │                          │
└──┴────────────┴─────────────┘
二、核被告2 人所為，均係犯刑法第339 條第1 項詐欺取財罪嫌
    。又被告2 人所犯前述詐欺取財犯行，有犯意聯絡及行為分
    擔，請論以共同正犯。另李國榮前因違背安全駕駛案件，經
    臺灣苗栗地方法院判處有期徒刑3 月確定，於民國97年6 月
    13日執行完畢，有刑案資料查註紀錄表附卷可參，其於5 年
    內故意再犯本件有期徒刑以上之罪，為累犯，請依刑法第47
    條第1 項之規定加重其刑。
三、依刑事訴訟法第251 條第1 項提起公訴。
     此  致
臺灣桃園地方法院
中    華    民    國    99    年    8     月    18    日
                              檢察官   馮 美 珊
本件證明與原本無異
中    華    民    國    99    年    9     月    1     日
                              書記官   蔡 佳 芳
收受原本日期99年9月1日
所犯法條
中華民國刑法第339條第1項
（普通詐欺罪）
意圖為自己或第三人不法之所有，以詐術使人將本人或第三人之
物交付者，處5 年以下有期徒刑、拘役或科或併科1 千元以下罰
金。

司法院資訊處製作；財團法人民間司法改革基金會備份。
